臺灣高雄地方法院刑事判決　　　　　　　　　　　　　九十一年度訴更一字第一號
　　公　訴　人　臺灣高雄地方法院檢察署檢察官
　　被　　　告　甲○○
右列被告因違反水土保持法等案件，經檢察官提起公訴（八十七年度偵字第一三九四
號），不服本院八十七年度訴字第七八八號第一審判決，提起上訴，經臺灣高雄地方
法院高雄分院發回更審（八十七年度上訴字第一二八九號），因公訴人不服本院八十
七年度訴更字第三號第一審判決，提起上訴，復不服臺灣高等法院高雄分院八十八年
度上訴字第八六０號第二審判決，再提起上訴，經最高法院發回更審，臺灣高等法院
高雄分院亦發回更審（九十年度上更(一)字第三五七號），本院判決如左：
    主  文
甲○○共同在公有或私人山坡地內未經同意擅自從事處理廢棄物之使用，致生水土流
失，處有期徒刑陸月，併科新台幣陸萬元之罰金，徒刑部分如易科罰金及罰金部分如
易服勞役，均以參佰元折算壹日。
    事  實
一、甲○○與梁顯東（業經臺灣高等法院高雄分院判決，上訴三審中），共同基於為
    自己不法利益之犯意聯絡，明知坐落在高雄縣大寮鄉○○段第一五五之三五、三
    六、三八地號土地係私人所有，同段第一五五之三七地號土地屬國有，均已劃定
    為高雄大寮鄉都市計劃區內，並經行政院核定由臺灣省政府高告為臺灣省山坡地
    範圍，如有經營、使用山坡地之必要，除須經土地所有人同意外，並應依水土保
    持技術規則實施水土保持維護，以防止水土流失。詎甲○○仍於梁顯東邀約下，
    於八十五年九月間（起訴書誤載為同年八月間），出資新台幣（下同）三十八萬
    元與梁顯東合夥，而未經主管機關之許可及土地所有人之同意，共同非法佔用上
    述坐落在高雄縣大寮鄉○○段第一五五之三五、三六、三七、三八等地號，如附
    圖Ａ、Ｂ、Ｃ、Ｄ所示，面積合計約一點一四公頃之土地，用以設置廢棄物棄置
    場，提供不特定之業者載運事業廢棄物、廢土或垃圾前來傾倒，按車次計價，收
    取二百元至二百五十元不等之費用，而非法從事處理廢棄物之使用，甲○○並以
    日薪一千五百元之代價，雇用知情而有犯意聯絡之謝長和（業經判決確定），自
    八十六年七月十五日起，擔任現場管理員，看顧管理該場地並向前來傾倒垃圾之
    司機收取費用。上開廢棄物棄置場現場因傾倒日久，復因任意堆置未經適當處理
    ，而破壞地表或地下水涵養，造成當地水土及環境污染，而致生水土流失。嗣於
    八十六年七月二十七日十四時許，為高雄縣政府余政憲縣長率環保及警政主管機
    關突襲現場，除當場告發張仁德駕駛車號ＶＣ—七四七號貨車、翁榮鹿駕駛車號
    ＶＱ—五０八號貨車前至現場傾倒皮革、廢土等廢棄物外，並當場查獲管理員謝
    長和，而循線查獲上情。
二、案經高雄縣警察局林園分局報告台灣高雄地方法院檢察署檢察官偵查起訴。
    理  由
一、訊據被告甲○○對於前揭時間出資三十八萬元與梁顯東合夥，共同在高雄縣大寮
    鄉○○段第一五五之三五、三六、三七、三八等地號，如附圖Ａ、Ｂ、Ｃ、Ｄ所
    示，面積合計約一點一四公頃之土地上，設置廢棄物棄置場，提供不特定之業者
    載運事業廢棄物、廢土或垃圾前來傾倒，每車次收取二百元至二百五十元不等之
    費用，且以日薪一千五百元之代價，自八十六年七月十五日起雇用謝長和擔任現
    場管理員，看顧管理該場地並向前來傾倒垃圾之司機收取費用之事實均坦認在卷
    ，惟辯稱：其曾因於八十三年六月間起至八十五年六月間，涉犯刑法第三百二十
    條第二項竊佔罪，經臺灣高雄地方法院判處有期徒刑八月，臺灣高等法院高雄分
    院於八十六年十二月十六日駁回上訴確定，是其本件犯行與該判決確定之犯行有
    連續犯關係，而為該案件判決確定效力所及云云。經查：
  (一)按刑法第三百二十條第二項之竊佔罪為即成犯，於竊佔行為完成時犯罪即成立，
    以後之繼續竊佔乃狀態之繼續，而非行為之繼續，最高法院六十六年台上字第三
    一一八號判例、八十六年度台上字第六二二一號判決均明揭斯旨。查被告曾自八
    十三年六月間起，未經謝進南、謝川中同意，擅自佔用其二人共有之土地供不特
    定人倒棄廢土，涉犯竊佔犯行，經判處有期徒刑八月確定等情，有本院八十五年
    度易字第五七四七號、臺灣高等法院高雄分院八十六年度上易字第二四二三號刑
    事判決各一份附卷為憑，足認被告於八十三年六月間確曾犯有竊佔犯行，則參酌
    前開判例、判決要旨，被告於前開案件中所為竊佔犯行之成立時間為八十三年六
    月間；又被告於偵查中供稱：原本在小港傾倒，被人告後，改到赤崁段大坪頂傾
    倒等語在卷，亦顯見被告係因前案被起訴後始至本件前開地點設置棄土場，並分
    主觀上自始（即八十三年六月）即有至本件被訴地點設置棄土場之計畫，是其是
否出於概括犯意為之，即屬有疑；況前案之犯罪成立時間為八十三年六月，本案
    之犯罪時間為八十五年九月，相隔已達兩年有餘，參以被告係在前案被查獲後再
    另覓本件赤崁段土地犯罪，應足認本件被告係另行起意而為之，是本案與前案並
    無何連續犯關係可言，自不為前案判決確定之效力所及，核先敘明。
  (二)右揭事實業經移送機關載敘甚詳，並有取締會勘紀錄、現場圖及案發現場相片附
    卷可參。又上開高雄縣大寮鄉○○段第一五五之三五地號土地係地主黃阿花等十
    五人共有，部分為國有，第一五五之三六地號係地主黃陳月等二人共有，第一五
    五之三七地號土地屬國有，第一五五之三八地號土地則係地主吳德仁等四人共有
    等情，則有土地登記簿謄本資料在卷可佐，而上開涉案土地係行政院核定由台灣
    省政府公告之山坡地一節，亦有臺灣灣省高雄縣政府八十七年一月六日八六府農
    保字第二五四四七五號函附於八十六年度訴字第三九一八號刑事案件卷中可按。
  (三)另被告甲○○如何出資與梁顯東合夥在上開地點設置廢棄物棄置場，供人傾倒廢
    棄物，收取費用，且自八十六年七月十五日起雇用謝長和擔任現場管理員等情，
    業經共犯謝長和於警訊及偵查中供稱：當時係受被告甲○○僱用看管該廢棄物棄
    置場，向每台前來傾倒廢棄物之車輛收取二百元至二百五十元每日薪資為一千五
    百元不等之費用，被告甲○○於雇用時曾說該廢棄物棄置場係其與梁顯東合夥共
    同設置，並交付一張梁顯東與地主簽立土地租約（按係梁顯東與鄰地地主黃家恩
    、戴何盞就坐落高雄縣赤崁段第一五五之四二、四三、九八及第一五六地號土地
    租賃契約），交代稱一旦有環保局人員前來稽查，就出示該土地租賃契約表示已
    經與地主續約等語明確，核與被告前開供述大致相符，且經證人張正直於偵查中
    證稱：曾於八十四年九月間（應係八十五年九月間之誤）陪同被告甲○○拿錢給
    梁顯東，有看到被告甲○○拿一堆錢給梁顯東，不知有多少，也不知何用等語在
    卷，是被告甲○○該部分之自白核與事實相符，堪可採信。
  (四)此外，上開高雄縣大寮鄉○○段第一五五之三五、三六、三七、三八地號土地，
    分別為私有或國有土地，被告甲○○與梁顯東佔用該土地供不特定人傾倒廢棄物
    、廢土，並未經土地所有權人授權同意或經主管機關許可，已如前述，且被告自
    始均未能提出經土地所有權人授權同意使用之證明文件，則其顯屬竊佔使用無疑
    。又被告等占用系爭土地，闢建棄置場，占用面積如附圖Ａ、Ｂ、Ｃ、Ｄ所示合
    計達一．一四公頃，復經本院督同地政主管機關勘測，有高雄縣鳳山地政事務所
    土地複丈成果圖在卷可按；且系爭土地現場經被告等設置廢棄物棄置場供人傾倒
    垃圾、事業廢棄物後，整座垃圾場濃煙漫佈，週圍邊界之竹、木、草皮均因延燒
    而死亡或呈焦灰色，其鄰近之土壤亦受污染轉作焦土，據引導陪同會勘之高雄縣
    政府水土保持課人員表示，現場任意掩埋垃圾，未經適當處理，已嚴重破壞地表
    或地下水源之涵養並導致環境污染等語，應足認該廢棄物棄置場確對山坡地及鄰
    近林木造成嚴重破及污染，致使水土流失無疑等情，均經本院於八十六年度訴字
    第三九一八號刑事案件審理中之八十七年二月九日實地履勘現場無訛，並製有勘
    驗筆錄、現場照片十一幀及高雄縣政府八十七年二月十九日八七府農保字第０三
    ０一三九號函檢附剪報、現場照片、會勘資料等證物附於該案卷宗可憑。綜上，
    本件事證已臻明確，被告之犯行堪以認定，應依法論科。
二、核被告甲○○在公有、私人山坡地未經同意即佔用並擅自設置廢棄物棄置場，非
    法從事廢棄物之處理，致生水土流失，所為係犯水土保持法第三十二條第一項前
    段之罪。其與梁顯東、謝長和就上開犯行，有犯意聯絡及行為分擔，為共同正犯
    。至其非法擅自佔用上開土地之行為，雖同時觸犯刑法第三百二十條第二項之竊
    佔罪及違反山坡地保育利用條例第三十四條第一項、第十條規定，但因均與違反
    水土保持法屬法律競合，且水土保持法第三十二條第一項規定雖重在山坡地或林
    區之水土保持，但亦含有竊佔罪之性質，應屬竊佔罪之特別規定，水土保持法又
    屬山坡地保育利用條例之特別法，故應依法規競合吸收關係之法理，從較重之水
    土保持法第三十二條第一項規定處斷，公訴人認應依想像競合犯處斷尚有未洽。
    爰審酌被告為一己私利而非法設置垃圾場，嚴重破壞水土及環境生態之保護，且
    佔用土地面積達一點一四公頃，犯罪情節非輕，惟念其犯罪後坦認部分犯行，態
    度尚佳，及該地點現已填平鋪設柏油路面，有高雄縣政府函暨所附相片為憑等一
    切情狀，酌情量處如主文所示之刑，並就罰金部分諭知易服勞役之折算標準；又
    刑法第四十一條業已於九十年一月十日修正公布，並於同年月十二日生效，其第
    一項前段規定為「犯最重本刑為五年以下有期徒刑以下之刑之罪，而受六個月以
    下有期徒刑或拘役之宣告，因身體、教育、職業、家庭之關係或其他正當事由，
    執行顯有困難者，得以一元以上三元以下折算一日，易科罰金。」，本件被告犯
    罪時間雖在上開條文修正生效前，然依刑法第二條第一項前段規定，行為後法律
    有變更者，應適用裁判時之法律，故依刑法第二條第一項前段之規定，就被告所
    宣告之刑併以諭知易科罰金之折算標準。
據上論斷，應依刑事訴訟法第二百九十九條第一項前段，水土保持法第三十二條第一
項前段，刑法第十一條、第二條第一項前段、第二十八條、第四十一條第一項、第四
十二條第二項，罰金罰鍰提高標準條例第二條，判決如主文。
本案經檢察官李允煉到庭執行職務。
中      華      民      國    九十一    年      十一      月    十四    日
                                  臺灣高雄地方法院刑事第一庭
                                          法  官  黃  悅  璇
右正本證明與原本無異。
如不服本判決，應於判決送達後十日內，向本院提出上訴狀。
                                          書記官  沈      蘊
中    華    民    國      九十一      年      十一      月    十四      日
附錄法條：
水土保持法第三十二條第一項
在公有或私人山坡地或國、公有林區或他人私有林區內未經同意擅自墾殖、占用或從
事第八條第一項第二款至第五款之開發、經營或使用，致生水土流失或毀損水土保持
之處理與維護設施者，處六個月以上五年以下有期徒刑，得併科新台幣六十萬元以下
罰金。但其情節輕微，顯可憫恕者，得減輕或免除其刑。
